【裁判字號】    97,訴,191
【裁判日期】    971211
【裁判案由】    塗銷抵押權登記
【裁判全文】
臺灣臺中地方法院民事判決  97年度訴字第191號
原      告  丙○○
訴訟代理人  陳銘傑律師
            黃鼎鈞律師
被      告  豐茂預拌混凝土股份有限公司
法定代理人  丁○○
訴訟代理人  鄭秀珠律師
上列當事人間塗銷抵押權登記事件，本院於97年11月27日言詞辯
論終結，判決如下：
    主  文
被告應塗銷如附表所示之抵押權登記。
訴訟費用新台幣伍萬零伍佰元由被告負擔。
    事實及理由
一、原告起訴主張：
  (一)緣訴外人朝陽力混凝土股份有限公司（下稱朝陽力公司）
    於民國（下同）88年11月26日，將坐落南投縣名間鄉○○路
    40之31號混凝土預拌廠，除保留2樓辦公室外，整廠出租予
    被告豐茂預拌混凝土股份有限公司（下稱豐茂公司），包括
    向訴外人南莊營造股份有限公司（下稱南莊公司）承攬之工
    程亦由被告豐茂公司承受。而因朝陽力公司設廠費用新台幣
    （下同）500萬元係由南莊公司借予支付，並從朝陽力公司
    向南莊公司所承攬工程之工程款扣除，故被告豐茂公司也承
    受南莊公司扣除500萬元工程款之義務，為此，朝陽力公司
    與被告豐茂公司於民國89年1月6日簽訂切結書，於第二條約
    定：「原朝陽力公司欠南莊公司之設廠費用約500萬元，由
    豐茂公司承受，惟朝陽力應提出土地供豐茂公司質押（二胎
    ），及每月從砂石款內扣5%之砂石款，直到設廠費用扣完為
    止，該款項扣完後，豐茂公司無條件將朝陽力質押之土地塗
    銷還給朝陽力。」。亦即原本應由朝陽力公司負責償還南莊
    公司約500萬元設廠費用，因已由被告豐茂公司承受，故另
    約定由朝陽力公司可收取之砂石款中扣除。而為提供土地給
    被告豐茂公司質押擔保，朝陽力公司遂找原告提供所有坐落
    台中縣烏日鄉○○段20地號、20-4地號土地，於89年1月17
    日設定500萬元抵押權予被告豐茂公司。
  (二)於設定抵押權後，朝陽力公司並未從砂石款中扣款抵付設廠
    費用，而係以租金抵付，原本約定租金為前2年每月38萬元
    ，但依租約第14條約定，被告豐茂公司未聘雇駐廠代表，故
    每月租金提高為40萬元，總計自90年3月5日起至91年7月止
    之租金，加上89年5月8日代付電費4238元，共553萬4439元
    ；扣除南莊公司應從被告豐茂公司扣除設廠相關費用共547
    萬0440元，被告豐茂公司尚欠朝陽力公司6萬3999元。
  (三)綜上所述，朝陽力公司業已抵付設廠費用500萬元，則依切
    結書第2條約定，被告豐茂公司應將原告提供系爭土地之抵
    押權塗銷。爰依切結書第2條之法律關係，請求被告豐茂公
    司履行塗銷抵押權設定。
  (四)對被告抗辯之陳述：
  (1)系爭抵押權所擔保範圍僅為朝陽力公司負責清償積欠南莊公
    司500萬元之設廠費用：
    按普通抵押權係擔保物權，有就抵押物優先清償之效力，
      故抵押時就擔保債權範圍必須確定，除非是最高限額抵押
      權，否則非可漫指日後所有紛爭而生之債權皆屬擔保範圍
      ，且抵押權須經登記始生抵押權效力，故登記後若有其他
      債權發生，雖可依一般債權主張，但非可依抵押權主張，
      此觀民法第861條、第881之1條規定自明。
    查本件訴外人朝陽力公司與被告豐茂公司於89年1月6日簽
      定之切結書，其中第2條明確約定抵押債權為500萬元設廠
      費用，此債權已特定，故設定普通抵押權之債權效力，自
      不及於逾此範圍外之新生債權，是被告所提於92年間兩造
      與朝陽力公司曾協議廠房設備之事…，除原告未參與協議
      及否認朝陽力公司有此協議外，縱使朝陽力公司曾與被告
      協議，屬設定抵押權後另一債權債務問題，非抵押權擔保
      之債權效力所及。
    原告係提供土地擔保之第三人，故對於抵押擔保範圍只同
      意切結書所載之設廠費用500萬元，且抵押權須經登記始
      生效力，原告不可能事後又同意擴張擔保範圍，遑論更未
      經登記。
  (2)有關500萬元設廠費用已清償之事實：
    查被告豐茂公司向朝陽力公司承租廠房期間係自88年12月
      起，於開始時被告豐茂公司有以支票或現金等方式支付租
      金，但自90年4月起至91年6月止之租金，被告豐茂公司均
      未繳納，朝陽力公司只有紀錄統計抵付之金額，當然沒有
      收入之記載。又依常理，租金長達1年餘未收取，金額高
      達500餘萬元，若非事先有通知抵付設廠費用之意思表示
      ，豈有人能容忍如此長時間及高額租金未收取而無任何催
      告或訴訟之動作？
    次依訴外人朝陽力公司與被告豐茂公司於89年1月6日簽定
      之切結書第1條約定，可知被告豐茂公司有向朝陽力公司
      購買砂石，故第2條才約定由被告豐茂公司應給付予朝陽
      力公司之砂石款中逐月扣除，以抵付500萬元設廠費用，
      惟事後朝陽力公司未以砂石款抵付，改以不收租金抵付，
      業於91年6 月抵付完畢，詳如97年4月9日所提之準備(一)狀
      。被告豐茂公司否認朝陽力公司有租金債權，亦即主張已
      支付90年3月5日至91年6月之租金，此積極事實，依舉證
      責任分配原則，應由主張之一方即被告豐茂公司負責舉證
      ，提出支付之證明。
    又朝陽力公司自88年12月起有收取被告豐茂公司支付之租
      金，而被告豐茂公司以現金或支票支付，朝陽力公司的會
      計乙○○對此有製作租金收入明細表，除現金外，明細表
      上詳載支票票號、金額及付款人，對於設廠費用部份，載
      明於89年2月以10萬元抵扣設廠費用，至90年6月起之後，
      就全部以租金抵銷設廠費用。
    再者，退步言，縱認以本件起訴狀繕本送達被告豐茂公司
      之時為抵銷之意思表示時點，但依民法第335條第1項規定
      ，溯及最初得為抵銷時，按照抵銷數額而消滅。則於91年
      6月5日，設廠費用500萬元已抵銷完畢，則於其後92年間
      ，縱使被告豐茂公司有與朝陽力公司協議，已是抵銷後之
      事，與塗銷抵押權無關，更何況原告否認參與該協議，且
      經查出面洽談者為訴外人甲○○，其表示只是居間協商看
      看並無代表權，且並未達成任何共識。
  (3)綜上，朝陽力公司既已於91年6月抵付500萬元設廠費用完畢
    ，被告豐茂公司就應依切結書第2條約定，塗銷抵押權設定
    ，至於被告豐茂公司日後於92年間另與朝陽力公司有其他債
    權債務糾紛，非屬抵押權擔保債權範圍，原告不知情也不可
    能同意納入抵押權擔保範圍，遑論未經登記而無抵押權效力
    。又抵押權擔保之債權業於91年6月抵付完畢，則之後朝陽
    力公司與被告豐茂公司新生之債權債務關係，與原告提供土
    地擔保無關，被告豐茂公司應另循他途向朝陽力公司請求。
  (五)聲明：如主文第1項所示。
二、被告則以：
  (一)系爭抵押權所擔保之債權範圍如下：
  (1)擔保朝陽力公司積欠被告豐茂公司因租賃系爭座落南投縣名
    間鄉○○路40-31號混凝土預拌廠而由被告豐茂公司代朝陽
    力公司給付於訴外人南庄公司之設廠費用500萬元之債權。
  (2)朝陽力公司應依88年11月26日之租賃契約、約定書、切結書
    及89年1月7日之切結書履行其債務。
  (3)其餘朝陽力公司積欠被告豐茂公司之所有債務。
  (二)原告對被告豐茂公司並無任何租金債權存在：
  (1)本件出租廠房予被告者為第三人朝陽力公司，關於原告與被
    告豐茂公司間，僅存在抵押權之擔保關係，並無任何租賃關
    係，首先敘明。
  (2)查被告豐茂公司與原告間並無任何租賃關係，原告對被告豐
    茂公司自無租金債權及相關請求權之存在，更無由原告對被
    告豐茂公司以租金債權行使抵銷之主張或適用。
  (三)原告目前並無請求塗銷系爭抵押權之權利：
  (1)查兩造與訴外人朝陽力公司曾在92年間協議，後並達成提
    前終止租賃契約，被告豐茂公司願拋棄對訴外人朝陽力公
    司300萬元之押金請求權利，朝陽力公司應將租賃物上之
    馬達及相關設備全部返還被告豐茂公司及系爭抵押權在前
    項馬達及相關設備全部返還被告豐茂公司後再行塗銷等決議
    。
  (2)惟查，嗣後訴外人朝陽力公司卻違反前開協議，擅將系爭馬
    達及相關設備拆走，未依約返還被告豐茂公司，致使被告豐
    茂公司受有約80餘萬元之損失。兩造嗣後曾針對前開馬達設
    備之損失及抵押權進行協調，但因原告提出之賠償金額過低
    ，顯然不足前開馬達設備之價值，因而協商破裂。
  (3)綜上，足見兩造確實曾協議系爭抵押權應待朝陽力公司返還
    租賃物上之馬達及相關設備後才予塗銷，又朝陽力公司卻違
    約未返還系爭馬達設備，迄今也未依法償還相關損失。由上
    足見原告之請求顯無理由。
  (四)朝陽力公司對被告豐茂公司目前無任何租金債權存在：
  (1)依原告提出之原證5明細分類帳，該分類帳雖非被告豐茂公
    司所提出，亦非被告豐茂公司所製作，被告豐茂公司否認其
    真正；但由原告所提出之前開分類帳，也明顯可見被告豐茂
    公司業已付清所有租金於朝陽力公司，尤其關於原告主張朝
    陽力公司自90年3月5日起迄91年6月止之租金，於系爭明細
    分類帳之記載，均已付清，該付清之事實，顯可由該分類帳
    之餘額記載欄，確實均有金額減少之事實可證，足見被告豐
    茂公司並無積欠訴外人朝陽力公司任何租金，訴外人朝陽力
    公司自無主張抵銷之可能。
  (2)次查，訴外人朝陽力公司目前除積欠被告豐茂公司系爭500
    萬元之設廠費用外，尚應返還被告豐茂公司所有置放於系爭
    廠房內之馬達及相關附屬設備等共計折舊後為80餘萬元價值
    之機器設備，嗣訴外人朝陽力公司竟違約，擅自拆走前開被
    告豐茂公司所有之馬達及相關附屬設備，由上開朝陽力公司
    積欠被告豐茂公司債務之狀況，足見訴外人朝陽力公司顯無
    任何足以抵銷積欠被告豐茂公司債務之債權存在。
  (五)朝陽力公司自始未曾向被告豐茂公司主張以其租金債權抵銷
    系爭抵押債務500萬元：
  (1)查朝陽力公司與被告豐茂公司間，僅曾約定以砂石款扣抵系
    爭設廠費用500萬元，未曾約定以其租金債權抵銷設廠費用
    即系爭抵押債權。以上事實，由原告提出之租賃合約其中之
    切結書即可證實。
  (2)再查，除前開曾有以砂石款扣抵設廠費用之約定外，朝陽力
    公司自始迄今未曾向被告豐茂公司表示以其租金債權抵銷系
    爭抵押債務即設廠費用之意思表示。
  (六)聲明：原告之訴駁回。
三、兩造經法院整理並簡化爭點，其結果如下：
  (一)兩造不爭之事項
    被告豐茂公司與訴外人朝陽力公司於89年1月6日訂定切結書
    ，切結書中記載因被告豐茂公司承受訴外人朝陽力公司積欠
    南莊公司之設廠債務500萬元，並由訴外人朝陽力公司提供
    土地供被告豐茂公司質押及每月自砂石款中扣取5%砂石款，
    直到設廠費用扣完為止，屆時被告豐茂公司無條件將朝陽力
    公司質押土地塗銷還給朝陽力公司。
  (二)兩造爭執事項：
  (1)系爭抵押權所擔保之債權內容為何？
  (2)系爭抵押權所擔保債權是否已因清償而消滅？
四、本院得心證之理由：
  (一)原告主張：被告與訴外人朝陽力公司於89年1月6日訂定切結
    書，切結書中記載因被告承受訴外人朝陽力公司積欠南莊公
    司之設廠債務500萬元，並由訴外人朝陽力公司提供土地供
    被告質押及每月自砂石款中扣取5%砂石款，直到設廠費用扣
    完為止，屆時被告無條件將朝陽力公司質押土地塗銷還給朝
    陽力公司等語，嗣於89年1月17日原告將其所有如附表所示
    之土地，設定系爭抵押權予被告等情，業為兩造所不爭，故
    應堪採信。
  (二)系爭抵押權擔保債權為被告代償500萬元設廠費用對訴外人
    朝陽力公司所取得之500萬元債權：
  (1)原告主張：因被告承受訴外人朝陽力公司對訴外人南莊公司
    之500萬元設廠費用債務，被告因而對訴外人朝陽力公司有
    500萬元之債權，故由原告提供如附表所示土地設定系爭抵
    押權，用以擔保前揭500萬元債權等情，業有原告提出之89
    年1月6日切結書、土地登記簿謄本為證，本院審酌系爭抵押
    權乃屬普通抵押權，亦即系爭抵押權設定時，其所擔保債權
    範圍應已特定，再揆之兩造89年1月6日切結書前揭內容，應
    認系爭抵押權所擔保之債權，應係被告為訴外人朝陽力代償
    500萬元設廠費用而取得之債權甚明。
  (2)被告雖抗辯系爭抵押權所擔保債權除前揭500萬元代償設廠
    費用之債權外，另有朝陽力公司應依88年11月26日之租賃契
    約、約定書、切結書、89年1月7日之切結書履行其債務及其
    餘朝陽力公司積欠被告豐茂公司之所有債務等情，惟查：
    系爭抵押權乃屬普通抵押權，並非最高限額抵押權，其擔保
    債權於抵押權設定時即已特定，故被告抗辯系爭抵押權所擔
    保債權包含被告與訴外人朝陽力公司於92年間之協議債務等
    情，即無可採信。本院審之被告與訴外人朝陽力公司於88
    年11月26日所訂定之「約定書」內容，乃屬雙方為釐清「混
    凝土供料責任歸屬」所為之約定，其中並無關於就任何債務
    應以系爭抵押權擔保之文字。另89年1月7日所訂定之切結書
    內容，乃係補充89年1月6日切結書內容，亦即：雙方同意延
    長設定系爭抵押權之時間至89年1月12日之前辦理完畢，且
    訴外人朝陽力所提供之抵押物市價必須達1500萬元以上，若
    未履行前揭設定義務，訴外人朝陽力公司必須停收被告租
    金24個月即912萬元等內容，亦無關於系爭抵押權擔保債權
    之任何內容。從而被告前揭抗辯乃屬無據，應予駁回。
  (三)系爭抵押權所擔保之債權業已清償：
    原告主張：系爭抵押權所擔保之債權，業經訴外人朝陽力公
    司以其對被告之租金債權抵銷完畢等情，被告則否認訴外人
    朝陽力公司對其有租金債權。經查：
  (1)證人即朝陽力公司會計乙○○於本院到庭具結證稱：「被告
    向朝陽力公司承租廠房，租金3個月收1期，120萬元租金，
    另外有百分之5之稅金6萬元亦要由被告支付，所以每個月要
    給付朝陽力公司126萬元。朝陽力公司負責財務的甲○○先
    生告訴我豐茂公司自90年6月開始，並沒有實際收租金而是
    開始沖償朝陽力公司對豐茂公司的設廠債務。從88年12月開
    始，有收現金，有沖抵砂石款，但是從90年6月開始都是沖
    抵設廠費用。（庭呈帳冊原本）帳冊中編號1部分總共要收
    126萬元，因為被告實際給付116萬元，所以剩餘之10萬元由
    設廠費用扣抵用以支付未補足租金4萬元及稅金6萬元，至於
    2月補4萬元，因為時間太久，我不記得當時之內容，要問甲○○先生比較清楚。」等語。
  (2)另證人即朝陽力公司負責辦理被告承租廠房業務之股東甲○○於本院到庭證稱：「設廠費用本來是南莊公司要對朝陽力
    公司扣抵的費用，因為朝陽力公司將廠房出租給被告，所以
    約定由被告給付設廠費用，起先是由朝陽力公司出賣給被告
    公司砂石的砂石款抵扣設廠費用，後來被告自行買砂石來使
    用，沒有向朝陽力公司購買砂石，後來才從租金扣抵設廠費
    用，當時是由我和丁○○會商都同意由租金來扣抵設廠費用
    ，就在90年5月我跟丁○○就談好要用租金來扣抵設廠費用
    ，從90年6月開始就開始每一期開3個月扣抵，因為要開發票
    給豐茂公司，所以發票百分之5就是6萬元是收現金，其他
    120萬元是用扣抵的。至於編號1租金期間是到89年2月，會
    計有筆誤，因為實際只有收114萬元，後來又補2萬元，最後
    剩10萬元沒有給，所以才扣抵設廠費用10萬元，至於寫2月
    補4萬元是說明10萬元設廠費用扣抵後之用途。----（被告
    訴訟代理人問：90年6月間朝陽力公司內部如何決定以租金
    扣抵設廠費用？）90年6月間豐茂公司違約沒有向朝陽力公
    司購買砂石，所以沒有砂石款來扣抵設廠費用，所以雙方才
    同意以租金扣抵設廠費用。因為這個決定是我跟朝陽力公司
    董事長楊瑞元商量之後，才作決定，後來才向豐茂公司提出
    ，豐茂公司也接受，因為他們也不願意付租金也可確保債權
    。」等語。
  (3)另被告之法定代理人丁○○到庭證稱：「（被告訴訟代理人
    問：朝陽力公司內部任何董事有無跟你說要以租金抵扣設廠
    費用之事？）我不知道朝陽力公司董事是何人，但是甲○○
    先生有跟我講要以租金抵銷設廠費用問題，但是我們有股東
    也有代表，我沒有權利作這些決定，如果股東沒有決議，我
    就沒有權利同意，也沒有同意他要抵扣。（被告訴訟代理人
    問：甲○○何時跟你談到要以租金抵扣設廠費用？）時間很
    久了，應該是90年左右，至於幾月我不記得。----（法官問
    ：甲○○跟你談豐茂公司到底何時要終止租約？）我們雙方
    合意租約在91年6月30日前終止。----（法官問：被告豐茂
    公司自90年6月起如果有以現金給朝陽力公司，還有無證據
    可以提出？）要看證人乙○○有無收匯款或收到現金給付。
    」等語。
  (4)本院審酌證人三人證詞，認：依證人乙○○、甲○○前揭
    證詞及證人乙○○當庭提出之朝陽力公司與豐茂公司租金收
    入明細表影本，原告主張被告自90年6月起至91年6月止均未
    向訴外人朝陽力公司繳納租金，而由訴外人朝陽力公司將每
    月租金40萬元即三個月為一期含稅金共計126萬元抵銷前揭
    設廠費用完畢等情，顯非子虛。90年間證人甲○○確實代
    表訴外人朝陽力公司將前揭抵銷之意思表示通知被告法定代
    理人丁○○；證人甲○○與丁○○協議於91年6月30日終
    止租約，核與訴外人朝陽力公司抵銷租金迄91年6月份止相
    符，更足徵原告主張以前揭租金抵銷系爭抵押權所擔保之設
    廠費用等情，應堪採信。
  (5)被告雖主張自90年6月起至91年6月止，曾自行繳納租金予訴
    外人朝陽力公司，並提出被告公司之明細分類帳影本1份為
    證，惟查：前揭明細分類帳內容之真實性業為原告所否認，
    且本院審酌就被告未繳納租金之消極事實，訴外人朝陽力公
    司除以前揭帳冊記載抵銷之事實內容外，衡諸證據法則，若
    無其他積極證據得以提出，並不悖於經驗法則。另被告公司
    若有給付租金之積極事實，衡諸證據法則，被告公司當可提
    出有關繳納租金之相關證據，例如被告給付租金之支票或訴
    外人朝陽力公司開立之收據等等，據以證明，然被告均無法
    提出相關證據證明其給付租金之事實，依前揭證據法則之說
    明，被告既未能舉證證明給付租金之事實，其前揭主張即不
    足採信。由此更足佐證原告主張被告並未實際給付租金，故
    訴外人朝陽力公司以租金債權抵銷設廠費用等情，益徵可採
    。
  (6)被告法定代理人丁○○雖另證稱：證人甲○○通知其欲將租
    金抵銷設廠費用時，並未經被告公司股東決議，其並無權利
    同意云云，惟查：訴外人朝陽力公司所為抵銷之意思表示僅
    需通知債務人即被告，並不需經被告同意，仍可為抵銷之意
    思表示，故被告法定代理人前揭陳詞，並不足影響本件訴外
    人朝陽力公司主張抵銷之效力。另證人甲○○代表訴外人朝
    陽力公司出面與被告公司協調租金給付事宜，係經朝陽力公
    司授權，且證人甲○○代表公司對被告為前揭抵銷意思表示
    通知之權限，訴外人朝陽力公司迄今未有任何爭執，故原告
    主張訴外人朝陽力公司以租金債權抵銷前揭設廠費用，並已
    通知被告等情，應堪採信。
  (四)被告另主張92年間被告與訴外人朝陽力公司另有口頭協議，
    同意延緩塗銷系爭抵押權登記等情，業為原告所否認，且查
    ：
  (1)證人甲○○到庭證稱：「（原告訴訟代理人問：92年有無與
    豐茂公司有無達成口頭終止租約任何協議？）事實上91年6
    月份就已經達成口頭協議，因為被告豐茂公司不要經營了，
    不要承租了，所以當月6月租金還有欠我租金差額，我也沒
    有收取，所以從7月1日起他們正式撤廠，口頭協議並非在92
    年間達成，而是在91年6月就達成，協議內容為：兩造同
    意提前終止租約。豐茂公司之押金300萬元無條件由朝陽
    力公司沒收。僅有這二項協議，但是我看到豐茂公司租朝陽
    力公司這段期間虧損，所以91年6月間租金抵扣設廠費用後
    仍有差額，我也沒有再向他收取，另丁○○先生知道我要拆
    廠，他跟我說朝陽力公司所有放在現場之冰水機可否給豐茂
    公司，我回答如果可以的話，我會給他，因為那個廠是賣給
    第三人，如果可以給就可以給他，但是第三人跟我說冰水機
    是整個設備重要部分，所以我無法給他，我跟他報告之後，
    他就說要再協議，因為他還必須與合夥人戊○○商量，所以
    抵押權塗銷沒有進行，一直拖延到現在。」等語；被告法定
    代理人丁○○於本院證稱：「因為設廠費用並未抵銷完成，
    所以91年3月或4月農曆年後就再協議解決雙方廠房設備、租
    金及押金300萬元及工廠機器設備轉送，這是甲○○跟我協
    議，但是到合夥人戊○○那邊有說要用贈送機器設備給豐茂
    公司，甲○○也有同意，甲○○同意之後，有一天我到工廠
    去就發現設備被搬走了，戊○○說設備被搬走了，還有抵押
    權尚未塗銷，等以後再談如何追償，甲○○也一直沒有來談
    ，當時估價要贈送的機器大約幾十萬元，邊說邊談，並說要
    這樣決定，後來機器就被搬走了，塗銷抵押權也沒有進行。
    （被告訴訟代理人問：你剛說機器設備是要贈送？還是要返
    還的意思？）因為我們押租金300萬元給他沒收合理，當時
    因為設廠費用還不足抵扣，所以要以機器設備給我們來抵扣
    剩餘價值。----（法官問：被告豐茂公司去向朝陽力公司承
    租系爭廠房，是否包括朝陽力公司所提供之機器設備？雙方
    終止租約之後，機器設備是否也返還給朝陽力公司？）是。
    （法官問：如果你認為你有新添設備，而朝陽力公司要返還
    機器或折價給付給豐茂公司，據你所稱口頭協議時，你們雙
    方有無談清楚要給多少錢或折價多少錢？）我知道幾十萬元
    ，但沒有正確金額，因為還有新設備與舊設備。」等語，本
    院審酌證人甲○○證稱並無被告所主張之口頭協議，而被告
    法定代理人丁○○就被告所主張之協議內容，關於機器折價
    之金額，尚未能確定，足見雙方縱使有談及折價問題，然折
    價金額連丁○○本人都不確定，如何能成立所謂口頭協議？
    顯見雙方並未成立被告所主張之口頭協議，更遑論有合意延
    緩塗銷系爭抵押權登記之約定，從而被告主張訴外人朝陽力
    同意基於口頭協議，延緩塗銷系爭抵押權登記云云，顯不足
    採信。
  (五)綜上所述，本件系爭抵押權所擔保債權乃為被告代償訴外人
    朝陽力公司500萬元設廠費用債權，而訴外人朝陽力公司業
    以其對被告自90年6月起至91年6月止之租金債權抵銷前揭設
    廠費用完畢，且前揭抵銷之通知，業經訴外人朝陽力公司授
    權證人甲○○代表公司通知被告法定代理人丁○○，故本院
    認前揭抵銷應已生效，從而系爭抵押權所擔保債權應認業已
    清償，原告請求被告塗銷如附表所示之抵押權登記，即有理
    由，應予准許。
  (六)本件事證已臻明確，兩造其餘攻擊防禦方法及舉證，均已無
    礙於本院前揭審認，本院自毋庸逐一論駁，附此敘明。
五、結論：原告之訴為有理由，依民事訴訟法第78條，判決如主
    文。
中    華    民    國    97    年    12    月    11    日
                  民事第一庭    法  官  陳毓秀
正本係照原本作成。
如對本判決上訴，須於判決送達後20日內向本院提出上訴狀。
中    華    民    國    97    年    12    月    11    日
                                書記官
【附表】：抵押權登記明細
┌──┬─────────────┬─────┬──────┬──────────┐
│編號│      不動產明細          │ 面積     │權利範圍    │  抵押權登記明細    │
│    │                          │(平方公尺)│            │                    │
├──┼─────────────┼─────┼──────┼──────────┤
│ (1) │台中縣烏日鄉○○段20地號  │   475    │全部        │ 89年1月17日里普資字│
│    │                          │          │            │ 第011580號         │
├──┼─────────────┼─────┼──────┤ 普通抵押權新台幣500│
│ (2) │台中縣烏日鄉○○段20-4地號│   502    │全部        │ 萬元               │
│    │                          │          │            │                    │
└──┴─────────────┴─────┴──────┴──────────┘


司法院資訊處製作；財團法人民間司法改革基金會備份。
